臺灣苗栗地方法院民事裁定
111年度消債更字第16號
聲  請  人  
即  債務人  江育辰即江寶珠

債  權  人  臺灣銀行股份有限公司


法定代理人  許志文  
代  理  人  翁瑞鴻  
債  權  人  國泰世華商業銀行股份有限公司

法定代理人  郭明鑑  


債  權  人  渣打國際商業銀行股份有限公司


法定代理人  龐維哲  


債  權  人  滙豐(台灣)商業銀行股份有限公司

法定代理人  陳紹宗  


債  權  人  凱基商業銀行股份有限公司


法定代理人  魏寶生  


債  權  人  台新國際商業銀行股份有限公司


法定代理人  尚瑞強  


債  權  人  日盛國際商業銀行股份有限公司

法定代理人  郭倍廷  


債  權  人  中國信託商業銀行股份有限公司


法定代理人  利明献  


債  權  人  億豪管理顧問股份有限公司

法定代理人  王子德  


上列當事人因消費者債務清理事件聲請更生，本院裁定如下：
    主  文
聲請人即債務人江育辰即江寶珠自民國111年7月8日上午11時起
開始更生程序。
命司法事務官進行本件更生程序。
    理  由
一、按債務人不能清償債務或有不能清償之虞者，得依本條例所
    定更生程序，清理其債務；債務人無擔保或無優先權之本金
    及利息債務總額未逾新臺幣（下同）1,200萬元者，於法院
    裁定開始清算程序或宣告破產前，得向法院聲請更生；債務
    人對於金融機構負債務者，在聲請更生或清算前，應向最大
    債權金融機構請求協商債務清償方案，或向其住、居所地之
    法院或鄉、鎮、市、區調解委員會聲請債務清理之調解；協
    商或調解成立者，債務人不得聲請更生或清算，但因不可歸
    責於己之事由，致履行有困難者，不在此限；本條例施行前
    ，債務人依金融主管機關協調成立之中華民國銀行公會會員
    ，辦理消費金融案件無擔保債務協商機制與金融機構成立之
    協商，準用前2項之規定，消費者債務清理條例（下稱消債
    條例）第3條、第42條第1項、第151條第1、7、9項分別定有
    明文。又法院開始更生程序之裁定，應載明其年、月、日、
    時，並即時發生效力；法院裁定開始更生或清算程序後，得
    命司法事務官進行更生或清算程序，消債條例第45條第1項
    、第16條第1項亦有明文。
二、聲請意旨略以：聲請人前因有不能清償債務之情事，曾於民
    國95年依中華民國銀行公會會員辦理消費金融案件無擔保債
    務協商機制，與最大債權銀行協商成立，當時聲請人在京元
    電子股份有限公司工作，每月薪資約25,000元，其後因生產
    及照顧小孩而離職，以致無法負擔協商還款金額而毀諾，實
    有不可歸責於己之事由。因聲請人有不能清償債務之情形，
    復未經法院裁定開始清算程序或宣告破產，爰依法聲請更生
    等語。
三、經查：
  ㈠聲請人前於95年6月間曾依中華民國銀行公會會員辦理消費金
    融案件無擔保債務協商機制，與滙豐(台灣)商業銀行股份有
    限公司等債權人達成自95年6月起，分120期，年利率5％，每
    月10日以18,468元依各債權銀行債權金額比例清償之還款協
    議，嗣聲請人僅還款12期，自96年6月起未依約繳款而毀諾
    等情，有國泰世華商業銀行股份有限公司所提陳報狀及協議
    通知書、聲請人協商繳款明細、滙豐(台灣)商業銀行股份有
    限公司陳報狀、財團法人金融聯合徵信中心檢送之當事人綜
    合信用報告債務清理條例前置協商專用債權人清冊相關資料
    在卷可稽（見更生卷第113頁、第129-131頁、第133頁、調
    解卷第55頁）。另聲請人於111年1月19日向本院聲請債務清
    理之調解，於同年4月14日調解不成立，亦經本院調取111年
    度苗司消債調字第5號事件卷宗核閱無訛。
  ㈡按消債條例第151條第7項但書所定「因不可歸責於己之事由
    ，致履行有困難」，並未附加「不可預見」之要件，亦即該
    事由並不以債務人不可預見為必要。該項但書規定情形，僅
    須於法院就更生或清算之聲請為裁判時存在即可，不以協商
    成立後始發生者為限，並與債務人於協商時能否預見無關。
    債務人於協商時縱未詳加思考、正確判斷，或可預見將來履
    行可能有重大困難而仍冒然簽約成立協商，亦不能據此即認
    其履行顯有重大困難係可歸責於債務人。且債務人於履行顯
    有重大困難之事由發生前有無違約不履行行為，與該事由是
    否不可歸責於債務人之判斷尚屬無涉（司法院民事廳消債條
    例法律問題研審小組98年第1期民事業務研究會第22、24、2
    6、27號研審小組意見可參）。依聲請人之勞工保險被保險
    人投保資料明細所示（見調解卷第67頁），聲請人於95年1
    月在京元電子股份有限公司之投保薪資為25,200元，95年7
    月投保薪資為22,800元，96年1月投保薪資為21,900元，96
    年4月投保薪資為22,800元，至96年5月10日退保；另自96年
    5月17日至98年12月7日以龍呈房屋仲介有限公司為投保單位
    ，投保薪資為16,500元至17,280元。復觀聲請人之戶籍謄本
    （見調解卷第71頁），記載其長男於96年2月8日出生，足見
    聲請人陳稱其協商時原在京元電子股份有限公司工作，每月
    薪資約25,000元，嗣因生產及照顧小孩而離職等節，應屬實
    情。而依聲請人協商當時每月收入約25,000元，扣除95年間
    臺灣省每人每月最低生活費9,210元後，所餘金額已不足清
    償每月18,468元之協商還款金額，且自96年2月起更須支出
    扶養小孩之費用，是聲請人主張其因不可歸責於己之事由，
    致履行上開協商方案有困難等情，應足採信。又經本院向債
    權人查詢聲請人目前積欠之債務，其無擔保或無優先權之本
    金及利息債務總額並未逾1,200萬元（詳如附表所示），是
    聲請人雖曾與債權銀行協商成立而毀諾，仍得再為更生之聲
    請。
　㈢本件聲請人係於111年1月19日向本院聲請債務清理之調解，
    並於111年度苗司消債調字第5號調解不成立之日起20日內聲
    請更生，其調解之聲請，應視為更生之聲請（消債條例第15
    3條之1第2項參照）。聲請人陳稱其聲請更生前之109年1月
    至111年1月間，均任職清潔幫傭工作，每月薪資20,000元，
    除於109年4月27日、110年6月4日各領取疫情補助款3萬元外
    ，無請領任何社會補助等情，有聲請人所提薪資明細表、在
    職證明書、存摺影本及苗栗縣頭份市公所函文、苗栗縣政府
    函文在卷可參（見更生卷第139-143頁、第63-65頁）。本院
    審酌聲請人近年之勞保投保單位為苗栗縣不動產服務業職業
    工會（見調解卷第67頁），足認其應未受僱於公司或商號，
    且聲請人於109年至110年間均未申報薪資所得（見更生卷第
    37-39頁），於查無聲請人有其他收入來源之情形下，堪信
    聲請人所述屬實。另聲請人雖曾領取疫情補助款2次共計6萬
    元，惟該補助不具固定性、持續性，爰不列入聲請人之固定
    收入範圍，是本院爰以每月收入20,000元，作為核算聲請人
    現在償債能力之基礎。
  ㈣又債務人必要生活費用，以最近1年衛生福利部或直轄市政府
    所公告當地區每人每月最低生活費1.2倍定之，消債條例第6
    4條之2第1項定有明文。聲請人主張其個人每月生活必要支
    出為17,076元，核與衛生福利部公告111年臺灣省每人每月
    最低生活費14,230元之1.2倍相符，自可憑採。是依聲請人
    平均每月收入20,000元，扣除每月必要生活費用17,076元後
    ，每月僅餘2,924元可供清償債務，相較於本件無擔保或無
    優先權之債務總額4,103,053元，仍有極大差距，顯然無法
    在6年內清償完畢（依消債條例第53條第2項第3款有關更生
    方案最終清償期原則為6年之規定觀之，應以6年為衡量之標
    準）。復觀聲請人所提財產目錄及全國財產稅總歸戶財產查
    詢清單，聲請人名下亦無其他財產（見調解卷第21、59頁）
    。
　㈤本院綜合上情，認依聲請人之收入及財產狀況，扣除必要支
    出後，應有不能清償債務之情事，而有藉助更生制度調整其
    與債權人間之權利義務關係，重建其經濟生活之必要。此外
    ，復查無聲請人有消債條例第6條第3項、第8條或第46條各
    款所定應駁回更生聲請之事由存在，是本件聲請人聲請更生
    ，核無不合，應予准許。爰裁定聲請人開始更生程序，並命
    司法事務官進行本件更生程序。
四、依消債條例第11條第1項、第45條第1項、第16條第1項，裁
    定如主文。　
中　　華　　民　　國　　111 　年　　7 　　月　　 8　　日
                  民事第二庭  法　官　顏苾涵
上為正本係照原本作成。
本裁定不得抗告。
中　　華　　民　　國　　111 　年　　7 　　月　　 8　　日
                    　　　　  書記官　楊慧萍
附表：　　　　　　　　　　　　　　
編號 債權人名稱 債權數額  備註 （更生卷）   本金、利息 違約金、費用  1 臺灣銀行股份有限公司 301,344元 14,844元 見卷第151-157頁 2 國泰世華商業銀行股份有限公司 1,063,509元 16,941元 見卷第113-119頁 3 渣打國際商業銀行股份有限公司 188,948元 0元 見卷第67-69頁 4 滙豐(台灣)商業銀行股份有限公司 1,180,444元 116元 見卷第133-135頁 5 凱基商業銀行股份有限公司 187,660元 1,421元 見卷第105頁 6 台新國際商業銀行股份有限公司 93,222元 0元 見卷第73頁 7 日盛國際商業銀行股份有限公司 252,492元 3,190元 見卷第93-97頁 8 中國信託商業銀行股份有限公司 719,529元 66,003元 見卷第75-76頁 9 億豪管理顧問股份有限公司 13,390元 0元 見卷第87-91頁  合計（新臺幣） 4,000,538元 102,515元 4,103,053元